【裁判字號】    89,易,671
【裁判日期】    900120
【裁判案由】    竊盜
【裁判全文】
台灣基隆地方法院刑事判決                          八十九年度易字第六七一號
    公  訴  人  台灣基隆地方法院檢察署檢察官
    被      告  甲○○
右列被告因竊盜案件，經檢察官提起公訴（八十九年度偵字第二六六一號），本院判
決如左：
    主      文
甲○○竊盜，處有期徒刑捌月。
扣案鑰匙壹支沒收。
    事      實
一、甲○○曾因違反懲治走私條例案件，於民國八十五年五月十四日，經台灣桃園地
    方法院判處有期徒刑六月，緩刑四年，於八十五年六月二十四日確定。詎其復意
    圖為自己不法之所有，於八十五年五月三十日上午九時三十分之前，在基隆市○
    ○路某處，竊取乙○○所有之ＱＺＮ─一七七號機車一部；得手後，供己騎用。
    復於八十八年十月十二日中午十二時三十分之前，在不詳地點，竊取誠欣汽車企
    業有限公司所有之ＥＡＣ─三五九號機車車牌一面；得手後，將前一車牌卸下而
    丟棄，改懸後一車牌。八十九年五月五日下午一時許，當其騎乘該機車行經台北
    市○○路一四五號前之市○○道時，在基隆市○○○路三十七號前，為警查獲，
    並扣得該鑰匙一支。
二、案經台北市政府警察局中山分局報請台灣士林地方法院檢察署送請台灣高等法院
    檢察署檢察長令轉台灣基隆地方法院檢察署檢察官偵查起訴。
    理      由
一、訊據被告甲○○固矢口否認其有竊盜之犯行，辯稱：該車係其於八十九年二月間
    ，在基隆市○○區○○路一六八巷一弄十號其友丙○○之住處，向丙○○所借用
    。丙○○謂該車業已報廢，係其妹之子所有云云；惟查：被告所辯內容，既經證
    人丙○○所堅決否認，已難輕信；何況，證人尚且證稱被告因本案被捕而請其幫
    忙交保時，以被告已有走私案件在緩刑中，故請其擔下責任，惟遭證人拒絕等語
    ；觀之卷附本院被告全國前案紀錄表及台灣高等法院檢察署刑案記錄簡覆表，可
    知被告確有前述走私而緩刑之案件無訛；被告若未相告，證人如何得知？由此可
    見證人所述為真，並非編造；準此，對被告合理可疑之情況並不存在，其所辯自
    難採信。此外，該車及其車牌分別為失竊之物，除經被害人乙○○供明外，並有
    贓物認領保管收據一紙及車輛、車牌失竊資料個別查詢報表二紙在卷可稽。綜上
    所述，被告之犯行洵堪認定。
二、核被告所為，係犯刑法第三百二十條第一項之竊盜罪。按刑事立法上之「法益原
    則」要求任何行為要加以犯罪化，必因其法益受到侵害或危險。蓋刑事立法之核
    心，在於其所保護之法益。刑法之任務，在於法益之保護。無法益保護，無刑法
    可言；亦即無法益受到侵害或危險，則無施以刑罰之必要。行為如未造成「法益
    侵害」或「法益危險」，則無將之犯罪化之必要。在法益侵害，為「實害犯」；
    在法益危險，為「危險犯」。再者，法益本身依其價值評價之強度，而呈現法益
    位階。生命、身體、自由、名譽、財產五者，按其順序，而高低位階化。生命法
    益最高，其次身體法益，其次自由法益，其次名譽法益，而財產法益最低。此五
    種傳統法益，稱之為「個人法益」。法益之功能，在刑法上有二：一為決定刑罰
    必要性；二為使得處刑合理性。前者，有法益保護之必要性，始得加以犯罪化；
    後者，其法定刑之刑罰種類及其刑度輕重，必須與其所保護之法益具有相當性。
    有「入刑化」之必要時，始得賦予該刑種；具有相當性時，始得為該級刑度之訂
    定。申言之，必須與其法益位階為合理而相當之規範，以免產生不合理之法定刑
    。依前者，可以導出一基本刑事立法原則，即「無法益損害，即無刑罰」原則。
    否則，立法者任意行使其刑罰權之結果，勢必使得刑事法充斥無法益之犯罪。如
    此，隨意加以犯罪化，輕易動用刑罰，實與刑罰「最後手段原則」有違。依後者
    ，其刑罰之賦予始合乎「罪責原則」，使其罪責與刑罰得以相適應而具有相當性
    ，亦即立法上之「罪刑相當原則」。查本案竊盜行為所侵害者為個人財產法益，
    乃財產法益之實害犯，其犯罪化之立法固有必要。惟財產犯罪而無暴力行為時，
    是否必須列為公訴罪，似有商榷之餘地。
三、刑事司法上之「罪刑相當原則」要求法官在量刑時，應依法益之位階，重所當重
    ，輕所當輕，必使罪得其刑而刑當其罪；不得重罪而輕判，或輕罪而重判；期使
    責任與刑罰得以相適應，而具有相當性。地藏十輪經（第三卷）云：「若犯重罪
    ，應重治罰；若犯中罪，應中治罰；若犯輕罪，應輕治罰；令其慚愧，懺悔所犯
    。」其此之謂也！為此，本院審酌被告之品行、生活狀況、智識程度、犯罪之動
    機、目的、犯罪所生之危害、犯罪後之態度等一切情狀後，特別考量被告犯罪後
    態度不良，認為量處如主文第一項所示之自由刑，方足以使其罪刑相當，爰宣告
    之，以示儆懲，並期被告之自新。
四、扣案之鑰匙一支，係供犯罪所用，且為被告所有，應堪認定，應予宣告沒收。
五、據上論斷，應依刑事訴訟法第二百九十九條第一項前段、刑法第三百二十條第一
    項、第三十八條第一項第二款、罰金罰鍰提高標準條例第一條前段而判決如主文
    。
本案經檢察官周慶華到庭執行職務。
中      華      民      國    九十      年      一      月      二十    日
                                    台灣基隆地方法院刑事庭
                                        法  官  陳  志  祥
右正本證明與原本無異。
如不服本判決，應於送達後十日內，向本院提出上訴狀。
中      華      民      國    九十      年      一      月    三十一    日
                                        書記官  陸  清  敏
附錄：
刑法第三百二十條第一項：
意圖為自己或第三人不法之所有，而竊取他人之動產者，為竊盜罪，處五年以下有期
徒刑、拘役或科五百元以下罰金。
（罰金已依罰金罰鍰提高標準條例提高為十倍）


司法院資訊處製作；財團法人民間司法改革基金會備份。
